【裁判字號】    97,上訴,83
【裁判日期】    970612
【裁判案由】    違反槍砲彈藥刀械管制條例等
【裁判全文】
臺灣高等法院刑事判決                  97年度上訴字第83號
上  訴  人
即  被  告  甲○○
選任辯護人  法律扶助律師賴錫卿
上列上訴人因違反槍砲彈藥刀械管制條例等案件，不服臺灣板橋
地方法院九十六年度訴字第三０五四號，中華民國九十六年十一
月十五日第一審判決（起訴案號：臺灣板橋地方法院檢察署九十
六年度偵字第一七四０三號），提起上訴，本院判決如下：
    主  文
原判決關於違反槍砲彈藥刀械管制條例之部分撤銷。
甲○○未經許可，持有可發射金屬具有殺傷力之瓦斯空氣手槍，
處有期徒刑參年貳月，併科罰金新臺幣貳萬元，罰金如易服勞役
，以新臺幣壹仟元折算壹日。扣案之瓦斯空氣手槍壹支（槍枝管
制編號：0000000000號）、瓦斯鋼瓶參支及鋼珠壹罐
均沒收。
    事  實
一、甲○○於民國七十七年間因過失致人於死案件，經法院判處
    有期徒刑七月緩刑四年，嗣再因妨害自由案件，經法院判處
    有期徒刑十月，上開緩刑之宣告乃經撤銷，前開二罪，並經
    減刑為有期徒刑三月十五日及五月，有期徒刑五月部分於七
    十七年四月二十二日執行完畢，有期徒刑三月十五日部分於
    七十八年二月二日執行完畢，另於八十三年間因賭博案件，
    經法院判處罰金銀元一千元，於八十三年間再因妨害自由案
    件，經法院判處拘役四十日，於八十四年十二月十八日易科
    罰金執行完畢，另於九十三年間，因公共危險案件，經法院
    判處罰金銀元一萬元，再於九十四年間又因公共危險罪，經
    法院判處罰金銀元二萬二千元 (未構成累犯)。詎其仍不知
    謹慎自持，明知可發射金屬具有殺傷力之瓦斯空氣手槍係槍
    砲彈藥刀械管制條例所列管之槍枝，非經中央主管機關許可
    ，不得無故持有，竟基於持有具有殺傷力之瓦斯空氣手槍之
    犯意，於九十四年八月間某日，在臺北縣八里鄉○○路○段
    之某路邊攤販，以新臺幣（下同）五千元之代價，向不詳人
    士購入以小型高壓氣體鋼瓶內之氣體為發射動力，可發射金
    屬具有殺傷力之瓦斯空氣手槍一支（槍枝管制編號0000
    000000號），而無故持有之。復於九十五年年底某日
    ，在臺北縣三重市○○○○路邊攤，以瓦斯鋼瓶每支二十元
    、鋼珠一罐三百元之代價，購入可供搭配上開空氣手槍使用
    之瓦斯鋼瓶三支及鋼珠一罐。嗣甲○○因細故對張順林心生
    不滿，竟基於恐嚇之犯意，於九十六年七月二十七日凌晨零
    時五十五分許，持上開具殺傷力之瓦斯空氣手槍及瓦斯鋼瓶
    三支、鋼珠一罐，前往陳鳳雲開設位於臺北縣五股鄉○○路
    ○段三五三─一號之阿本檳榔攤，向正在其內與陳鳳雲聊天
    之張順林恫稱：「阿呆（即張順林）你給我出來，不然就要
    給你死」等加害生命之事，使張順林心生畏懼，致生危害於
    安全 (恐嚇部分之犯行，經原審判處拘役二十日，甲○○上
    訴後，於九十七年四月八日撤回上訴而確定)。嗣經陳鳳雲
    報警到場處理，而查獲上情。
二、案經臺北縣政府警察局蘆洲分局移送臺灣板橋地方法院檢察
    署檢察官偵查起訴。
    理  由
壹、程序部分(即證據能力部分)
    上訴人即被告 (下稱被告)甲○○及其辯護人就本案卷內檢
    察官所引各項證據資料之證據能力均不予爭執，且迄於言詞
    辯論終結前，亦未就本院所調查之證據主張有不得作為證據
    之情形，且經本院審酌後，認後引被告以外之人於審判外之
    陳述均無違法取證或證據力明顯偏低之情形，以資為證據並
    無不當，揆諸刑事訴訟法第一百五十九條之五規定意旨，應
    認該等證據均有證據能力。
貳、實體部分
一、上揭被告甲○○持有扣案之瓦斯空氣手槍及瓦斯鋼瓶三支、
    鋼珠一罐等事實，業據被告於偵查、原審及本院審理時坦承
    不諱，核與證人張順林、陳鳳雲、林詠慧、陳筱雯於警詢、
    偵查中證述被告確持有扣案之瓦斯空氣手槍之情節相符，並
    有上開具殺傷力之瓦斯空氣手槍一支、瓦斯鋼瓶三支及鋼珠
    一罐扣案可資佐證，此部分被告之自白堪認與事實相符，而
    堪信為真實。
二、被告雖坦認持有扣案之瓦斯空氣手槍及瓦斯鋼瓶三支、鋼珠
    一罐等物，惟矢口否認有何違反槍砲彈藥刀械管制條例之犯
    行，辯稱：扣案之瓦斯空氣手槍經送鑑定其單位面積動能為
    二十一焦耳／平方公分，僅大於日本科學警察研究結果認具
    殺傷力之二十焦耳／平方公分，多出一焦耳／平方公分，是
    否必造成人體傷害，實有詳予科學上之說明及再以實際試射
    法予以鑑定之必要。被告持有扣案之瓦斯空氣手槍及瓦斯鋼
    瓶三支、鋼珠一罐等物，係出於好奇，並無傷人之意，亦未
    打算持以為犯罪工具，處以三年以上之刑，屬情輕法重，有
    可憫恕之處，請依刑法第五十九條之規定酌減其刑云云。
三、經查：上述扣案物品經送請內政部警政署刑事警察局以檢視
    法、性能檢驗法、動能測試法鑑驗結果，認：「(一)、送鑑瓦
    斯空氣手槍壹枝（槍枝管制編號0000000000號）
    ，認係氣體動力式槍枝，以小型高壓氣體鋼瓶內之氣體為發
    射動力，經以金屬彈丸測試三次，其中彈丸（直徑四點四九
    mm、重量０點三六g）最大發射速度為一三七公尺／秒，計
    算其動能為三點四焦耳，換算其單位面積動能為二十一焦耳
    ／平方公分。(二)、送鑑鋼珠壹罐，認均係金屬彈丸。(三)、送
    鑑瓦斯瓶參罐，認均係小型高壓氣體鋼瓶。殺傷力之相關數
    據：依日本科學警察之研究結果，彈丸單位面積動能達二十
    焦耳／平方公分，則足以穿入人體皮肉層」等情，有該局九
    十六年八月十三日刑鑑字第０九六０一二０四七二號槍彈鑑
    定書一份附卷可稽（見偵查卷第八十五頁至第八十九頁），
    而細繹上開鑑定書所載，鑑定單位係以「動能測試法」，實
    際以金屬彈丸測試三次而得扣案瓦斯空氣手槍之單位面積動
    能已逾二十焦耳／平方公分之結論，且依日本科學警察研究
    所機械第二研究室長內山常雄之研究，彈丸單位面積動能達
    二十焦耳／平方公分，則足以穿入人體皮肉層，此有內政部
    警政署刑事警察局九十七年四月一日刑鑑字第０九七００四
    二一五０號函及所附之上開內山常雄之研究報告 (發表於日
    本警察學論集，第五十四卷第六號第一六四頁至第一七八頁
    )在卷可憑，是本案有關扣案瓦斯空氣手槍之鑑定方法係採
    實際試射之「動能測試法」，經實際試射發現射擊單位面積
    動能已逾二十焦耳／平方公分，足徵該支瓦斯空氣手槍在搭
    配高壓氣體鋼瓶及鋼珠使用下，確具有殺傷力無疑。被告上
    訴仍主張扣案瓦斯空氣手槍應以實際試射法鑑定云云，恐係
    誤會原鑑定單位未以實際試射法鑑定所致，且扣案之瓦斯空
    氣手槍只要配合適合之金屬彈丸其射擊之單位面積動能即可
    逾二十焦耳／平方公分，確實具有殺傷力及危險性，被告以
    前詞為辯，尚不足採。被告聲請再次將扣案之瓦斯空氣手槍
    送鑑，本院認縱再次送鑑，無論結果如何，均無法推翻，扣
    案之瓦斯空氣手槍只要配合適合之金屬彈丸即具有殺傷力之
    事實，認並無再予送鑑之必要。綜上，本案事證明確，被告
    犯行堪以認定，應依法論科。
四、核被告所為，係犯槍砲彈藥刀械管制條例第八條第四項之未
    經許可持有瓦斯空氣槍罪。原審認被告罪證明確，而予論罪
    科刑，固非無見，惟(一)本案扣案之槍枝（槍枝管制編號00
    00000000號）係瓦斯空氣手槍，為氣體動力式槍枝
    ，以小型高壓氣體鋼瓶內之氣體為發射動力，經測試後發現
    其單位面積動能為二十一焦耳／平方公分而具殺傷力，係屬
    可發射金屬具有殺傷力之瓦斯空氣手槍，原判決於主文內僅
    諭知被告持有空氣槍，尚欠明確。(二)原判決於理由欄內引用
    最高法院八十八年度台上字第二九六八號、九十五年度台上
    字第二二五０號判決意旨認未經許可持有槍砲、彈藥、刀械
    等罪，其持有之繼續，為行為之繼續，並非狀態之繼續，故
    一經持有，其犯罪即告成立，但其完結，須繼續至持有行為
    終了時為止，其間法律縱有變更，因其行為繼續實施至新法
    施行以後，即應適用新法，尚無行為後法律變更之可言，不
    生新舊法比較適用之問題，主張被告最初持有扣案槍枝之時
    間雖在九十四年八月間某日，然其持有行為繼續至九十六年
    七月二十七日始被查獲，符合上開最高法院之判決意旨，無
    庸為新舊法律之比較適用，惟槍砲彈藥刀械管制條例第八條
    係於九十四年一月二十六日經總統修正公布，迄今未再修正
    ，被告持有扣案槍枝之期間，並無法律修正新舊法律比較適
    用之問題，原判決誤以為被告持有槍枝後為警查獲前法律曾
    經修正而引用上開最高法院之判決意旨，尚有誤會。(三)扣案
    之瓦斯鋼瓶為瓦斯空氣槍發射動能，係瓦斯空氣槍不可或缺
    之配件，屬槍枝之一部分，應引用刑法第三十八條第一項第
    一款為沒收依據 (最高法院九十一年度台非字第一四六號判
    決意旨參照)，原判決認係供犯罪所用之物，尚有未洽。被
    告上訴除主張扣案之瓦斯空氣手槍無殺傷力，為不可採外，
    另主張其係因一時好奇而持有上述瓦斯空氣手槍，並未打算
    持之為犯罪工具，且被告坦承犯行，上開槍枝之殺傷力亦非
    甚大，倘處以被告最輕本刑三年以上有期徒刑，顯屬情輕法
    重，實有可以憫恕之處，請依刑法第五十九條規定酌減其刑
    等語。惟按刑法第五十九條之酌量減輕其刑，必於犯罪之情
    狀在客觀上足以引起一般同情，認為即予宣告法定低度刑期
    ，猶嫌過重者，始有其適用；至於犯罪之動機、犯罪之手段
    或犯罪後之態度等情狀，僅可為法定刑內從輕科刑之標準，
    不得據為酌量減輕之理由（最高法院八十四年度台上字第二
    一六四號、九十一年度台上字第七三三號判決意旨可參）。
    查具有殺傷力之槍枝對社會風氣及治安危害重大，為政府嚴
    加查緝之違禁物品，且鑑於近來國內槍枝氾濫，嚴重危害社
    會治安，立法院因而一再修法加重刑責。被告辯稱僅係一時
    好奇購入把玩，並無持以犯罪之動機，然被告持有扣案槍枝
    之時間非短，該槍枝一旦流入非法之徒之手，極可能遭不當
    利用而造成他人生命及身體之重大傷亡。再參諸被告因對張
    順林心存怨隙，即於深夜攜帶上開槍枝外出並對張順林施以
    恐嚇之情，為警查獲時該手槍瓦斯罐已充填上槍枝 (見偵查
    卷第二十頁)，尚難認其犯行有何特殊之原因或環境，在客
    觀上足以引起一般人同情，如予宣告法定低度刑期，猶嫌過
    重之情事，故被告請求依刑法第五十九條之規定酌減其刑，
    尚屬無據。雖被告以前詞指摘原判決不當，為無理由，然原
    判決既有上開可議之處，自應由本院就原判決有關違反槍砲
    彈藥刀械管制條例之部分予以撤銷改判。爰審酌被告有事實
    欄所載之犯罪執行情形 (有本院被告前案紀錄表供參)、其
    生活狀況、智識程度、犯罪之動機、手段、所生危害程度，
    及犯後持有扣案槍枝之事實，開庭態度尚稱良好等一切情狀
    ，就所犯未經許可持有可發射金屬具有殺傷力之瓦斯空氣手
    槍罪，量處如主文所示之刑，並就罰金部分諭知易服勞役之
    折算標準。扣案具有殺傷力之瓦斯空氣手槍一支（槍枝管制
    編號0000000000號），屬違禁物，應依刑法第三
    十八條第一項第一款之規定宣告沒收。至扣案之瓦斯鋼瓶三
    支係為瓦斯空氣槍發射動能，係瓦斯空氣槍不可或缺之配件
    ，屬槍枝之一部分，爰依刑法第三十八條第一項第一款為沒
    收(最高法院九十一年度台非字第一四六號判決意旨參照)。
    另鋼珠一罐，雖可供具殺傷力之瓦斯空氣槍使用，但尚無證
    據證明已供使用，為被告所有供犯罪預備之物 (最高法院九
    十六年度台上字第七三八二號判決意旨參照)，業據被告供
    承在卷，爰併依刑法第三十八條第一項第二款、第三項之規
    定諭知沒收。
據上論斷，應依刑事訴訟法第三百六十九條第一項前段、第三百
六十四條、第二百九十九條第一項前段，槍砲彈藥刀械管制條例
第八條第四項，刑法第十一條前段、第四十二第三項前段、第三
十八條第一項第一款、第二款、第三項，判決如主文。
本案經檢察官劉文水到庭執行職務。
中    華    民    國    97    年    6    月    12    日
                  刑事第十二庭  審判長法  官  蔡永昌
                                      法  官  施俊堯
                                      法  官  蘇素娥
以上正本證明與原本無異。
如不服本判決，應於收受送達後十日內向本院提出上訴書狀，其
未敘述上訴之理由者並得於提起上訴後十日內向本院補提理由書
（均須按他造當事人之人數附繕本）。
                                      書記官  林旻弘
中    華    民    國    97    年    6     月    12    日
附錄：本案論罪科刑法條全文
槍砲彈藥刀械管制條例第8條：
未經許可，製造、販賣或運輸鋼筆槍、瓦斯槍、麻醉槍、獵槍、
空氣槍或第4條第1項第1款所定其他可發射金屬或子彈具有殺傷
力之各式槍砲者，處無期徒刑或5年以上有期徒刑，併科新臺幣1
千萬元以下罰金。
未經許可，轉讓、出租或出借前項所列槍枝者，處5 年以上有期
徒刑，併科新臺幣1 千萬元以下罰金。
意圖供自己或他人犯罪之用，而犯前二項之罪者，處無期徒刑或
7 年以上有期徒刑，併科新臺幣1 千萬元以下罰金。
未經許可，持有、寄藏或意圖販賣而陳列第1項所列槍枝者，處
3年以上10年以下有期徒刑，併科新臺幣700萬元以下罰金。
第1 項至第3項之未遂犯罰之。


司法院資訊處製作；財團法人民間司法改革基金會備份。
